【裁判字號】    98,上訴,431
【裁判日期】    980826
【裁判案由】    擄人勒贖
【裁判全文】
臺灣高等法院臺南分院刑事判決         98年度上訴字第431號
上  訴  人
即  被  告  甲○○
選任辯護人  王建強律師
上  訴  人
即  被  告  乙○○
選任辯護人  許雅芬律師
上  訴  人
即  被  告  丙○○
選任辯護人  江信賢律師
            熊家興律師
            曾靖雯律師
上列上訴人因擄人勒贖案件，不服臺灣臺南地方法院97年度訴字
第1305號中華民國98年2月13日第一審判決（起訴案號：臺灣臺
南地方法院檢察署97年度偵字第6783號、第9898號），提起上訴
，本院判決如下：
    主  文
上訴駁回。
    事  實
一、甲○○與乙○○係同居之男女朋友，2人共同經營水泥車修
    理事業，丙○○為甲○○所雇用之員工。甲○○與乙○○在
    高雄縣路竹鄉某處租地興建廠房，因物價上漲，鋼鐵材料價
    格飆升，因而欠缺資金；而丙○○則因家庭經濟狀況不佳，
    背負負債之壓力。嗣於民國97年2月間，因乙○○與甲○○
    所居住之位於台南市○○路19巷4號房屋係乙○○向己○○
    之父戊○○所租用，因而知悉己○○家境富裕，甲○○、乙○○、丙○○3人因而共謀擄人勒贖財物，選定己○○作為
    擄人勒贖之肉票，意圖向己○○之家屬勒贖新台幣（下同）
    1千萬元，事後分給丙○○4百萬元，甲○○與乙○○則可分
    得6百萬元。於97年2月間某日，甲○○乘己○○前往上開台
    南市○○路19巷4號房屋查看漏水問題之際，指示丙○○跟
    蹤己○○之行蹤，因而得知己○○位於台南市○○街之住處
    ，甲○○並即指示丙○○繼續觀察己○○之生活作息。此後
    隨即由丙○○跟蹤己○○，有時甲○○也一同前往瞭解己○○平日之作息。甲○○並於同年3月間某日，出資購買車號
    VW─0109號之自小客車，交給丙○○作為平日修理水泥車之
    交通工具，以及跟監己○○之用。另於97年3月間某日，乙○○以囤積貨物為由，向不知情之丁○○借用位於臺南縣新
    化鎮○○路1之36號之房屋，並取得該屋之鐵門遙控器後交
    給甲○○，作為事後藏匿肉票己○○之用，且在案發前，由
    丙○○與甲○○研究擄人後行進路線，並至現場演練，計畫
    將肉票囚禁於該屋1樓樓梯下封閉之廁所內，由丙○○駕車
    堵住廁所門口，防止肉票逃逸。3人並議定萬一擄人未成功
    ，即謊稱丙○○與人發生車禍遭人羞辱，擄人報復為由，作
    為脫罪之詞。
二、嗣甲○○及丙○○透過跟監己○○之日常行動，得知己○○
    於每週2晚上7至8時許，固定將車輛停放在臺南市西門圓環
    附近停車場，甲○○即於97年4月29日中午告知丙○○當日
    下手擄人。於97年4月29日晚上6時許，甲○○打電話通知丙○○，要丙○○駕駛前揭車號VW─0109號車輛至臺南市○○
    路○段之文元國小旁停車場，將車停放在該停車場內，於同
    日晚上6時50分許，甲○○騎乘機車前往上開海安路3段之文
    元國小旁停車場，搭載丙○○前往臺南市西門圓環附近停車
    場等候己○○，並由丙○○攜帶由乙○○所購買本來用於在
    工地防止小偷之用之黑色瓦斯槍1支，作為脅迫己○○就範
    ，以利綁架己○○之用。乙○○則於同日晚間7時許駕車前
    往臺南縣新化鎮○○路上開欲囚禁肉票之處所等候接應。嗣
    於同日晚上7時30分許，己○○駕駛車號TZ─6526號自小客
    車前來，於將車停妥即將下車之際，丙○○即持前開瓦斯槍
    靠近己○○車輛駕駛座外，以瓦斯槍抵住己○○左側肚子，
    向己○○稱其「欠所費」（台語），要己○○配合，並喝令
    己○○由駕駛座上移至副駕駛座位置，丙○○則進入該車駕
    駛座，甲○○隨即由車右後門上車，坐在副駕駛座後方座位
    ，拉住己○○衣領控制己○○行動，丙○○以右手操控方向
    盤駕駛車輛，同時持續以左手持瓦斯槍指向己○○，甲○○
    則向己○○恫稱丙○○所持之槍內有12發子彈，要己○○勿
    輕舉妄動。丙○○駕駛己○○之車輛至前揭文元國小附近之
    停車場停妥車輛後，先將瓦斯槍交給右後座之甲○○，由甲○○繼續控制己○○之行動，再由丙○○將先前停放之車號
    VW─0109號自小客車開到己○○之車輛旁邊，甲○○叫己○○下車，丙○○欲將己○○押入上開車號VW─0109號自小客
    車之際，己○○眼見丙○○手上並無持槍，而持槍坐在TZ─
    6526號車右後座之甲○○，因該車右後座車門設有兒童安全
    鎖之裝置，無法從車內自行開車門下車之機會，乃掙脫丙○○而逃脫，急奔至海安路旁之統一超商店報警求救，甲○○
    及丙○○見己○○逃離，即駕車離開。嗣經警於同日，在TZ
    ─6526號自小客車內，起獲甲○○所有之白色大衛杜夫牌香
    菸一盒及SONY牌行動電話1支（門號為乙○○所申用之00000
    00000號），並於97年5月3日在台南市○○路139巷52弄22號
    地下室起獲丙○○所藏匿之上開黑色瓦斯槍1支。
三、案經告訴人己○○訴由內政部警政署刑事警察局及臺南市警
    察局第二分局報請台灣台南地方法院檢察署檢察官偵查起訴
    。
    理  由
壹、程序部分：
一、按刑事訴訟法第159條之2規定：被告以外之人於檢察事務官
    、司法警察官或司法警察調查中所為之陳述，與審判中不符
    時，其先前之陳述具有較可信之特別情況，且為證明犯罪事
    實存否所必要者，得為證據。被告甲○○之辯護人主張共同
    被告丙○○於警詢中之陳述無證據能力。查共同被告丙○○
    經原審以證人身分傳喚作證，其所陳內容與警詢中之陳述不
    相符，本院審酌共同被告丙○○於警詢時因距案發期間較為
    接近，且共犯間勾串之機會較少，其警詢筆錄具有較可信之
    特別情況，且為證明被告丙○○、甲○○犯罪之重要證據，
    是共同被告丙○○之警詢筆錄，對被告甲○○應具有證據能
    力。至於證人己○○於警詢中之陳述，被告甲○○之辯護人
    亦主張無證據能力，查證人己○○於原審審理中所證內容與
    其警詢所述內容相符，故證人己○○之警詢筆錄，對被告甲○○不具證據能力。
二、次按筆錄內所載之被告之陳述與錄音或錄影之內容不符者，
    除有急迫情況且經記明筆錄情形外，其不符之部分，不得作
    為證據，刑事訴訟法第100條之1第2項亦定有明文。查被告
    乙○○97年5月6日第3次警詢錄音、同年月3日第2次警詢錄
    音頁及同年月2日21時17分之通訊監察錄音，業經本院於98
    年7月22日勘驗明確，內容詳如本院勘驗筆錄（參見本院卷
    第170至180頁）所載。是被告乙○○97年5月6日第3次警詢
    筆錄、同年月3日第2次警詢筆錄及同年月2日21時17分之通
    訊監察譯文內容，均應以本院98年7月22日勘驗筆錄記載為
    準。
三、其餘本件具傳聞性質之證據資料，檢察官、被告等人及其辯
    護人於本院審理時，均表示同意作為本案之證據，且並無事
    實顯示係公務員因違法蒐證所取得之證據，本院審酌該等證
    據資料作成時之情況，亦認為適當，依刑事訴訟法第159條
    之5規定，上開證據資料，均具有證據能力。
貳、實體方面：
一、訊據被告甲○○、丙○○固均坦承有於上開時、地跟監被害
    人己○○，並伺機持黑色瓦斯槍將被害人己○○押上車之事
    實，惟均否認有向己○○家屬勒取贖款之意圖，辯稱：係為
    向己○○借款作為興建工廠之用，才會將己○○押上車，想
    將己○○載到高雄縣路竹鄉的工地，以地上物作為抵押品向
    己○○借款，只是暫時妨害己○○之自由，但並無勒取贖款
    之意圖云云；訊據被告乙○○亦否認有參與被告甲○○、丙○○上開擄人勒贖行為，並辯稱：伊不知被告甲○○、丙○○犯罪之情節，起訴書所載之內容均係檢察官之臆測；伊向
    丁○○借用位於台南縣新化鎮○○路1之36號房屋，係因被
    告甲○○需要用做放置鐵材零件之倉庫；而伊於97年4月29
    日晚上前往丁○○位於台南縣新化鎮○○路1之31號之住處
    ，係因伊當天心情不好，想找丁○○泡茶聊天，順便提早慶
    祝丁○○的生日；而伊於案發後積極找被害人之父親戊○○
    ，係因為要藉戊○○之影響力幫助伊向被害人說情，伊事先
    並不知道被害人之身分云云。
二、經查：
  (一)被告丙○○、甲○○於97年4月29日晚上7時30分許，在臺南
    市西門圓環附近停車場，由丙○○持瓦斯槍抵住甫駕駛車號
    TZ─6526號自小客車前來停妥之被害人己○○之左側肚子，
    向己○○稱其「欠所費」（台語），要求己○○配合，並喝
    令己○○由駕駛座上移至副駕駛座位置，丙○○則進入該車
    駕駛座，甲○○隨即由車右後門上車，坐在副駕駛座後方座
    位，丙○○以右手操控方向盤駕駛車輛，同時持續以左手持
    瓦斯槍指向己○○，甲○○則向己○○稱丙○○所持之槍內
    有12發子彈，要己○○勿輕舉妄動，丙○○駕駛己○○之車
    輛至文元國小附近之停車場停妥車輛後，先將瓦斯槍交給右
    後座之甲○○，由甲○○繼續控制己○○之行動，再由丙○○將先前停放在該停車場之車號VW─0109號自小客車開到己○○之車輛旁邊，叫己○○下車，欲將己○○押入上開車號
    VW─0109號自小客車之際，己○○即趁隙逃脫等事實，業據
    被告丙○○、甲○○於警詢、偵訊時坦承在卷，並有扣案瓦
    斯槍1支及瓦斯槍之相片2張（見警卷第140頁）在卷可佐，
    此部份之事實，應堪採信。
  (二)被告甲○○、丙○○嗣於法院審理時雖辯稱：其等並無勒取
    贖款之意圖，係因興建廠房欠缺資金，為向被害人己○○借
    款，才持瓦斯槍押人，要將己○○載到工地去借錢云云。然
    查，被告甲○○因欠缺資金興建廠房，被告丙○○因家庭經
    濟狀況不佳背負負債之壓力，嗣於97年2月間，因乙○○與
    甲○○所居住之位於台南市○○路19巷4號係乙○○向己○○之父戊○○所租用，因而知悉己○○家境富裕，甲○○、
    丙○○、乙○○3人因而共謀擄人勒贖財物，選定己○○作
    為擄人勒贖之肉票，意圖向己○○之家屬勒贖1千萬元，事
    後分給丙○○4百萬元，甲○○與乙○○則可分得6百萬元等
    情，業據被告丙○○於歷次之警詢、偵訊中坦承不諱，核與
    被告甲○○於97年5月27日之警詢及偵訊中坦承之情節相符
    。
  (三)被告甲○○、丙○○於法院審理中雖翻異前詞改辯稱：係為
    向己○○借款，始持瓦斯槍押人云云，然查，被告甲○○於
    初次警詢時係辯稱：因被告丙○○日前與人發生車禍，遭人
    羞辱，為報復對方而押人準備修理，但是押錯人才會押到己○○，與被告2人嗣後於法院審理時所稱係為向己○○借錢
    才會動手押人之情節，顯然不相符；再者，被害人己○○於
    原審審理時以證人身分於具結後證稱：被告丙○○持瓦斯槍
    抵住其肚子時，有對其說「欠所費」，要其配合等語，因為
    被告丙○○有說是要錢，故其拿皮夾出來要交付給被告丙○○，但被告丙○○卻沒有收，也沒有問其皮夾中有多少錢，
    也未要求其去領款，且被告甲○○、丙○○2人自上車後到
    文元國小附近停車場之路程中，均未開口向其表示要借款之
    意思等節屬實（參見原審卷第194至195頁）；另被告甲○○
    亦自承伊當天並未攜帶本票、借據、擔保品之相關資料等情
    無誤（參見原審卷第333頁）。按一般人向他人借款，均會
    向借款人說明借款之原因、數額，並準備借款契約、擔保品
    相關資料。參諸被告甲○○與丙○○係持瓦斯槍將被害人己○○押上車，顯見其等已控制己○○之行動自由，將己○○
    置於其實力支配之下，己○○之意思自由亦受到其等之限制
    。
  (四)又查，被告甲○○、丙○○選定台南縣新化鎮○○路1之36
    號房屋內一樓樓梯下之廁所作為藏匿肉票之處所，並曾預先
    到現場將車子開進屋內實地演練過，所以留有輪胎痕及水漬
    痕等情，亦據被告丙○○於97年5月3日之警詢、偵訊中坦承
    不諱，核與被告甲○○於97年5月27日之警詢及偵訊中坦承
    計畫將被害人囚禁於向丁○○借用之台南縣新化鎮○○路1
    之36號房屋之處所之情節相符。是被告甲○○、丙○○於原
    審審理中雖翻異前詞改稱：上開房屋係由被告乙○○於97年
    3月間出面向丁○○商借，係用以堆放鐵材零件云云，然查
    ，甲○○興建中之工廠係位於高雄縣路竹鄉，與上開位於新
    化鎮○○路之房屋之間相距甚遠，選擇距離如此遙遠之處所
    置放鐵材，對於興建工廠或是從事修車業務並不便利，且被
    告甲○○及丙○○自承自借得上開房屋後，迄98年4月29日
    案發當時，均未曾購買鐵材或零件置入上開房屋內，亦無購
    買鐵材或零件之計畫，則既然並無購買存放鐵材之舉動及計
    畫，自無存有備用房屋供存放鐵材之必要，是被告甲○○、
    丙○○上開辯稱借用房屋係供存放鐵材之用途云云，在在均
    與常情有違。更何況參諸上開房屋1樓內部靠近中央廁所前
    之位置，地上確實有凌亂之輪胎痕之情形，有照片8紙附卷
    可按（參見警卷第141至142頁），核與被告丙○○於警詢、
    偵訊時及原審審理時供承：伊與甲○○曾預先演練囚禁肉票
    之過程，將車輛駛入該屋內部等情節相符。更足證被告甲○○、丙○○2人於警詢、偵訊之坦承其2人以瓦斯槍押被害人
    己○○上車，係基於擄人勒贖之意圖，應與事實相符，而得
    信採。其等嗣後於審理中辯解係為借錢，而無勒取贖款之意
    圖云云，顯屬卸責之詞，不足採信。
  (五)至被告甲○○、丙○○另抗辯：其2人將被害人己○○載到
    海安路文元國小附近停車場時，丙○○叫己○○下車後，丙○○見己○○因害怕而腿軟無法站立，因此釋放己○○任其
    逃走，而甲○○於己○○下車之後，突感悔悟，就故意不下
    車而任由己○○逃脫云云。然查，被害人己○○於原審審理
    時以證人身分具結後證稱，被告丙○○把車子開過來後，被
    告甲○○要其下車，其一下車，被告丙○○就過來要從背後
    將其摟著，要把其推入車子後座，其就把身體上下晃動，把
    被告丙○○的手掙脫開，其才逃走，其當時決定要逃跑的原
    因是因為其所駕駛之TZ─6526號自小客車右後座有設兒童安
    全鎖，車門一定要從外面開，而持槍者在後座沒有辦法從裡
    面開車門，所以沒有下車等語明確（見原審卷第189頁、191
    頁），核與被告甲○○、丙○○所辯：係故意釋放被害人等
    情並不相符。再參以被告甲○○警詢時即供稱，伊要打開車
    門卻打不開，故從車後座跨到車前座從右前門下車等語（見
    警卷第32至24頁），益足認證人己○○所述被告甲○○無法
    自車內開啟右後座車門乙節，與事實相符，可證被告甲○○
    應係因該TZ─6526號自小客車右後座有設兒童安全鎖，無法
    自車內開啟車門下車，故沒有馬上跟隨被害人己○○下車，
    己○○因而得以趁隙掙脫丙○○之控制而逃脫，並非被告甲○○、丙○○故意釋放被害人，是被告甲○○2人此部份之
    辯解，仍難採信。
  (六)被告乙○○於97年3月間某日，出面向其友人丁○○借用位
    於台南縣新化鎮○○路1之36號房屋，並取得遙控器交予被
    告甲○○之事實，為被告乙○○所不爭執，核與證人丁○○
    證述情節相符。被告乙○○雖辯稱，伊於97年4月29日晚上
    前往台南縣新化鎮○○路1之36號附近，係為去找住在與上
    開房屋相隔五間之位在同路1之31號之丁○○喝酒，不是要
    到上開1之36號房屋云云。惟查，被告乙○○於97年4月29日
    晚間7時許自台南市○○路家中出門，前往與上開向丁○○
    位於台南縣新化鎮1之31號之住處，並於同日晚上7時48分32
    秒在永康市○○路轉中正南路時，以所持用之0000000000號
    行動電話撥打丁○○所持用之0000000000號行動電話，伊問
    丁○○人在哪裡，丁○○回答其在台中大甲地區等語（通話
    時間15秒），當時被告乙○○所在之基地台位置是台南縣永
    康市○○路495巷49弄31號頂樓；嗣於同日晚上20時36分52
    秒，丁○○以上開行動電話撥打給被告乙○○，告訴乙○○
    其在桃園大溪，過幾天會回台南等語（通話時間290秒），
    當時被告乙○○所在之基地台位置在台南縣新化鎮○○路10
    83號2樓樓頂，且被告乙○○自承其當時位在丁○○住處門
    口之檳榔攤；嗣於同日晚上9時15分41秒，被告甲○○以翁
    德仁所持用之0000000000號行動電話撥打給乙○○（詳情見
    下述(三)）時，當時乙○○所在之基地台位置是台南縣新化鎮
    ○○○段0916地號，上開事實業據被告乙○○警詢及原審審
    理時供承在卷（參見警卷第74頁、原審卷第406頁），核與
    證人丁○○於原審審理時證述內容大致相符（參見原審卷第
    274頁、271頁），並有被告乙○○之通聯記錄表1紙附卷足
    按（見警卷第182頁），堪信為真實。依據上開證據顯示，
    被告乙○○於97年4月29日晚上7時許自台南市○○路家中出
    發，前往證人丁○○位於台南縣新化鎮○○路1之31號住處
    ，在路途中，於同日晚上7時41分許，被告乙○○與丁○○
    以電話聯絡上，丁○○即已告知其當日人在台中大甲，並不
    在家，然被告乙○○仍執意前往丁○○住處，嗣於同日晚上
    8時36分許，乙○○在丁○○住處門口接到丁○○電話，明
    確告知乙○○其在桃園大溪，2、3天後才會回台南，但是乙○○仍未馬上離開，直到同日晚上9時15分41秒接獲被告甲○○以翁德仁之手機撥打之電話時，乙○○仍在新化鎮，尚
    未回到永康市或台南市，顯然被告乙○○當天晚上前往台南
    縣新化鎮○○路1之36號附近，並非單純去找丁○○，而應
    是在該處等候接應被告甲○○、丙○○將擄獲之被害人己○○囚禁在預先借好之台南縣新化鎮○○路1之36號房屋內。
    被告乙○○辯稱伊係要找丁○○聊天喝酒，才前往上開處所
    云云，顯係卸責之詞；被告甲○○、丙○○於原審審理中翻
    異前詞，改稱：上開房屋係由被告乙○○於97年3月間出面
    向丁○○商借，係用以堆放鐵材零件云云，亦係迴護被告乙○○之說詞，均不足信採。
  (七)再者，被害人己○○在海安路3段文元國小旁停車場逃脫後
    ，被告丙○○即搭載被告甲○○離開現場前往西門路圓環騎
    乘甲○○停放在該處之機車，被告甲○○發現其手機掉落在
    己○○之車上後，即返回上開海安路3段停車場欲找尋手機
    ，但是發現警察在現場，被告甲○○遂前往台南市○○○路
    358號找其友人翁德仁，並於同日9時15分41秒借用翁德仁所
    持用之0000000000號行動電話撥打乙○○所持用之00000000
    00號電話，告稱「慘了，出事了，手機不見了」，被告乙○○隨即於同日晚上9時27分06秒將被告甲○○所持用之電話
    掛失等情，業據被告甲○○、乙○○迭次於警詢、偵訊、原
    審及本院審理時供承在卷，並有乙○○之通聯記錄1紙在卷
    可按。則被告甲○○於擄人行動失敗後第1個聯絡通知的人
    就是被告乙○○，且被告乙○○在接獲被告甲○○打來短短
    70秒僅告知「慘了，出事了，手機不見了」此等內容，未再
    辨明原委即立即匆忙將交予甲○○使用之行動電話號碼辦理
    掛失，依常情推斷，若非乙○○負責接應而參與本案，被告
    甲○○何需於借到電話後，立即將原本應不欲人知之犯罪行
    為通知被告乙○○？況且，被告甲○○聯絡上乙○○的第1
    通電話，內容簡略，並未將事情原委全盤告知，乙○○又何
    以在情況尚未明朗之時，立即將甲○○所持用之電話掛失？
  (八)至於被告乙○○雖辯以：伊於97年4月30日打電話及發簡訊
    給被害人己○○之父親戊○○所持用之門號0000000000號電
    話，係因伊自被告甲○○及丙○○處得知被害人在「本芳工
    廠」上班，因而想透過同是在台南縣仁德、歸仁地區開設工
    廠之戊○○，幫忙向被害人說情云云。然查，被告乙○○於
    97年4月30日15時24分37秒打電話給戊○○，告知「3個月前
    伊工廠內之員工有跟人發生糾紛，遭對方駕駛車上的3、4個
    人毆打及羞辱，該員工因而心生怨恨跟蹤該部車，要報復但
    綁錯人，因此要向其道歉」，乙○○又於同日下午6時41分
    許發簡訊給戊○○，告知「該員工所持用的是假槍」等情，
    業據證人戊○○於原審審理時證述明確（參見原審卷第383
    頁），則由上開被告乙○○對戊○○之說詞，顯示其知悉被
    害人與戊○○之間之關係匪淺。從而，被告乙○○上開抗辯
    伊僅係單純想透過戊○○之關係，向被害人之說情云云，顯
    不可採信。何況，證人戊○○並非專業之調解人，平時亦無
    從事私下幫他人調解之事務，亦據證人戊○○於原審審理時
    結證屬實（參見原審卷第382頁），若謂被告乙○○並非事
    先知悉戊○○係被害人己○○之父親，而係單純想透過毫無
    關係之戊○○向被害人說情，亦不合情理。再者，被告乙○○除打電話給被害人己○○之父親戊○○之外，尚於同日晚
    上7時許撥打電話給己○○之妻所持用之0000000000號行動
    電話（參見警卷第183頁），更顯見被告乙○○應知悉被害
    人己○○之身分。復參以被告乙○○於97年5月2日撥打電話
    給戊○○之友人馮清旺，通話內容係討論若是警方通知被告
    等人到警局說明，被告3人包括乙○○應如何應對，以及被
    告乙○○拜託馮清旺向戊○○說情之情形（通聯譯文內容見
    警卷第178至181頁），由上開通聯譯文之內容可知，被告乙○○並非僅為被告甲○○、丙○○而拜託馮清旺，更是為了
    自己所參與之部分，討論如何與警方應對。則由被告乙○○
    於案發後積極與害人之家屬聯絡，以及透過友人之關係向被
    害人家屬說情之情形，益足證被告乙○○確實有參與本件擄
    人勒贖犯行。被告乙○○此部分犯罪事證已甚明確，其另請
    求傳喚證人馮清旺，以證明其於案發後與該名證人以電話之
    談話內容乙節，經核並無調查之必要，併此敘明。綜上，被
    告乙○○於案發前出面向證人丁○○借用計畫用以藏匿肉票
    之處所，於案發當時出現在上開處所附近，於案發後被告甲○○首先聯絡之人是乙○○，且乙○○事後積極與被害人己○○之父親、妻子、友人聯絡，想要協調解決此案，綜合被
    告乙○○上開種種行為，足以認定被告乙○○應知悉且有參
    與本件擄人勒贖之犯行，其上開辯詞，應不足採信。
  (九)綜上所述，本件犯罪事證已臻明確。甲○○、丙○○、乙○○3人擄人勒贖犯行，均堪認定，應予依法論科。
四、是核被告甲○○、丙○○、乙○○3人所為，均係犯刑法第
    347條第1項之擄人勒贖罪。按擄人勒贖罪既遂及未遂之區別
    ，係以被擄之人是否已置於行為人實力支配之下為準，本件
    被告丙○○所持用之瓦斯槍，槍枝外觀是黑色的，槍管上沒
    有塗紅色的漆，且外觀看起來與真槍沒有兩樣，業據原審於
    審理時勘驗屬實，而被告丙○○持上開外觀上與真槍相仿之
    瓦斯槍抵住被害人己○○之腹部，應已有效控制被害人己○○之行動能力，又將被害人由西門路圓環搭載至海安路3段
    停車場，已將被害人己○○置於自己實力支配之下，被害人
    即使事後趁隙逃逸，被告3人因而沒有機會向被害人之家屬
    勒取贖款，但被告3人之行為仍已達到擄人勒贖罪之既遂階
    段，起訴意旨認被告係構成擄人勒贖罪未遂，容有未洽。又
    被告3人就本件擄人勒贖犯行，均有犯意聯絡及行為分擔，
    為共同正犯。
五、原審以被告甲○○、丙○○、乙○○3人犯罪事證均甚明確
    ，因予論罪科刑，並審酌被告3人為求取錢財卻不思以正當
    管道獲得，對被害人造成重大之精神創傷，其中被告甲○○
    、乙○○為本件犯行之造意者，處於主謀地位，且指揮共犯
    丙○○行動，其2人惡性較被告丙○○為大，而被告丙○○
    於警詢、偵訊中時坦承犯行，於原審審理時改否認犯行，被
    告甲○○僅於1次警詢時坦承犯行，其餘均否認犯行，被告
    乙○○則始終否認犯行等一切情狀，分別量處被告甲○○、
    乙○○各有期徒刑10年，被告丙○○有期徒刑9年；末說明
    扣案之黑色瓦斯槍1支，係屬於被告乙○○所有，且供被告3
    人本件犯罪所用之工具，併依刑法第38條第2款之規定宣告
    沒收。本院經核，原判決認事用法並無違誤，量刑亦稱妥適
    。被告甲○○、丙○○2人上訴意旨以其等所為不應成立擄
    人勒贖犯罪及原判決量刑太重，被告乙○○上訴意旨則仍執
    陳詞空言否認犯罪，而均指摘原判決不當，為無理由，均應
    予駁回。
六、據上論結，應依刑事訴訟法第368條，判決如主文。
本案經檢察官謝錫和到庭執行職務。
中    華    民    國    98    年    8     月    26    日
                  刑事第二庭    審判長法  官  葉居正
                                      法  官  洪碧雀
                                      法  官  郭千黛
以上正本證明與原本無異。
如不服本判決應於收受送達後10日內向本院提出上訴書狀，其未
敘述上訴理由者，並得於提起上訴後10日內向本院補提理由書（
均須按他造當事人之人數附繕本）「切勿逕送上級法院」。
                                      書記官  尤乃玉
中    華    民    國    98    年    8     月    26    日
附錄本案論罪科刑法條：
中華民國刑法第347條第1項
意圖勒贖而擄人者，處死刑、無期徒刑或7年以上有期徒刑。


司法院資訊處製作；財團法人民間司法改革基金會備份。
